臺灣雲林地方法院刑事判決
109年度交易字第475號
公  訴  人  臺灣雲林地方檢察署檢察官
被      告  林志嘉


選任辯護人  王士銘律師
上列被告因過失傷害案件，經檢察官提起公訴（109年度調偵字
第385號），被告於本院準備程序中就被訴事實為有罪之陳述，
經本院裁定改行簡式審判程序，並判決如下：
    主    文
林志嘉犯過失傷害致人重傷罪，處有期徒刑陸月，如易科罰金，
以新臺幣壹仟元折算壹日。緩刑伍年，並應向被害人王德安、洪
瑞金支付如附表所示之損害賠償。 
    犯罪事實
一、林志嘉於民國108年11月28日7時許，駕駛車牌號碼00-0000
    號自小客車，沿雲97公路由南往北方向行駛，行經雲林縣○○
    鎮○○里路○000000號旁路口時，本應注意該處速限50公里，
    並應注意汽車超車時於超越前行車至安全距離後，應駛入原
    行路線，而依當時天氣晴、日間自然光線、柏油路面乾燥、
    無缺陷、無障礙物，並無不能注意之情事，竟疏未注意及此
    ，貿然超越同向前方車輛後，未駛回原行路段，反逆向侵入
    對向車道，並以超過50公里之速度行駛，適有王德安沿同路
    段騎乘車牌號碼000-000號普通重型機車附載洪瑞金行駛在
    前，亦疏未注意行經劃有分向限制線之路段，禁止跨越行駛
    ，並應駛至交岔路口中心處再左轉，竟貿然跨越分向限制，
    且佔用來車道搶先左轉，雙方因而發生碰撞，致王德安、洪
    瑞金人車倒地，王德安因而受有左側肩鎖關節脫位、左側第
    二至五肋骨骨折、頭部撕裂傷、左肩擦挫傷、左下肢多處擦
    挫傷、左臀挫傷等傷害；洪瑞金因而受有第一腰椎及第四腰
    椎爆裂性骨折、右側骨盆骨折、右足第五趾骨開放性骨折、
    右側第七、十、十一肋骨骨折、脾臟撕裂傷等傷害，已達其
    他於身體或健康，有重大不治或難治之重傷害程度。
二、案經洪瑞金及王德安訴由雲林縣警察局虎尾分局報告臺灣雲
    林地方檢察署檢察官偵查起訴。
    理  　由
一、本件被告林志嘉涉犯刑法第284條之罪，屬法定刑為死刑、
    無期徒刑、最輕本刑3年以上有期徒刑以外之罪，因其於準
    備程序就被訴事實為有罪之陳述，經告以簡式審判程序要旨
    ，並聽取當事人意見後，被告同意適用簡式審判程序，爰依
    刑事訴訟法第273條之1第1項規定，裁定進行簡式審判程序
    ，且本件所引屬於審判外陳述之傳聞證據，依同法第273條
    之2規定，不受第159條第1項關於傳聞法則規定之限制，依
    法有證據能力。
二、認定犯罪事實所憑之證據及理由： 
(一)上開犯罪事實，業經被告於警詢、偵訊及本院審理時均坦承
    不諱（警卷第4頁；偵卷第18頁；本院卷第94頁、第97頁）
    ，核與證人即告訴人王德安於警詢證述相符（警卷第7至9頁
    ），並有國立臺灣大學醫學院附設醫院雲林分院診斷證明書
    、道路交通事故現場圖、道路交通事故調查報告表㈠、㈡各1
    份、現場、車損及行車紀錄器翻拍照片42張附卷可稽（警卷
    第11、13、17至21、29至49頁），足認被告之自白與事實相
    符，堪以採信。
(二)按行車速度，依速限標誌或標線之規定，無速限標誌或標線
    者，行車時速不得超過50公里；汽車超車時，前行車減速靠
    邊或以手勢或亮右方向燈表示允讓後，後行車始得超越。超
    越時應顯示左方向燈並於前車左側保持半公尺以上之間隔超
    過，行至安全距離後，再顯示右方向燈駛入原行路線，道路
    交通安全規則第93條第1項第1款、第101條第1項第5款分別
    定有明文。被告於上揭時地駕車本應注意前開規定，而當時
    客觀上並無不能注意之情狀，被告竟疏未注意於超車後，未
    駛回原行路段（逆向），且以超過50公里之速度行駛，因而
    追撞告訴人王德安所騎乘之機車，其行為顯有過失無訛。又
    左轉彎時，應行至交岔路口中心處左轉，並不得占用來車道
    搶先左轉；分向限制線，用以劃分路面成雙向車道，禁止車
    輛跨越行駛，道路交通安全規則第102條第1項第5款、道路
    交通標誌標線號誌設置規則第165條第1項亦定有明文。查案
    發時告訴人王德安駕車亦不當跨越分向限制，且佔用來車道
    搶先左轉，亦有過失，惟被告既有上揭過失，則告訴人王德
    安此一過失仍無礙於被告刑事過失責任之成立。而本案經鑑
    定後，鑑定結果亦同前開認定，有交通部公路總局110年1月
    13日路覆字第1090155003號函暨交通部公路總局車輛行車事
    故鑑定覆議會覆議意見（本院卷一第51至55頁）在卷可稽。
(三)告訴人王德安、洪瑞金因本件交通事故，分別受有前揭傷害
    ，告訴人洪瑞金經送醫治療後，其右下肢肌力仍為0，左下
    肢亦進步有限，大小便依然有障礙，屬嚴重脊髓損傷之後遺
    症，並需坐輪椅等情，有國立臺灣大學醫學院附設醫院雲林
    分院110年2月22日臺大雲分資字第1100000281號函、佛教慈
    濟醫療財團法人大林慈濟醫院110年2月5日慈醫大林文字第1
    100188號函暨告訴人洪瑞金之病情說明書（本院卷一第57、
    59至61頁）在卷可按，堪認告訴人洪瑞金因本件車禍所受傷
    勢，確已達於刑法第10條所定之重傷害程度。被告上開過失
    行為與告訴人王德安、洪瑞金所受傷害、重傷害結果間，具
    有相當因果關係。
(四)綜上，本件事證明確，被告犯行洵堪認定，應依法論科。
三、論罪科刑：
(一)核被告所為，係犯刑法第284條前段之過失傷害罪及同條後
    段之過失傷害致人重傷罪。
(二)被告以一行為同時觸犯上開2罪名，為想像競合犯，應依刑
    法第55條前段規定，從一重之過失傷害致人重傷罪處斷。
(三)被告肇事後，於有偵查犯罪職權之機關或個人發覺其前開犯
    行前，自動向有偵辦犯罪職權之警員坦承肇事而自首，且主
    動接受裁判等情，有雲林縣警察局虎尾分局道路交通事故肇
    事人自首情形紀錄表1紙（警卷第25頁），核與自首之條件
    相符，爰依刑法第62條前段規定減輕其刑。
(四)爰審酌被告駕車疏未遵守交通規則，不慎造成告訴人王德安
    、洪瑞金受有前揭傷害、重傷害之結果，所為應予非難，惟
    考量其並非基於惡意為之，且犯後始終坦承犯行，態度尚稱
    良好，復因被告與告訴人王德安調解金額有差距，雖尚未與
    告訴人達成民事和解，然已先行賠償新臺幣（下同）18萬8
    千元，並經告訴人王德安同意以分期方式清償所餘款項30萬
    元後，願給予被告緩刑之機會(本院卷一第87頁)，亦有匯款
    單據可證(本院卷一第115頁)，兼衡被告過失情節、所生危
    害、告訴人所受傷勢、前無犯罪經科刑處罰之紀錄，暨其自
    陳專科畢業之智識程度、現在工廠工作、月薪3萬元、與父
    母、配偶、子女同住之家庭經濟狀況等一切情狀，量處如主
    文所示之刑，並諭知易科罰金折算之標準。
(五)被告未曾因故意犯罪受有期徒刑以上刑之宣告，有臺灣高等
    法院被告前案紀錄表在卷可憑，其因一時疏失致罹刑典，與
    惡意犯罪有別，事後已坦認過失，於本院審理時已與告訴人
    達成如附表所示內容之賠償條件，而獲得告訴人之諒解，同
    意予被告附條件緩刑之機會，足認被告已具悔意，認其經此
    次刑之宣告，應知警惕，本院認其所受宣告之刑，以暫不執
    行為適當，依刑法第74條第1項第1款規定，諭知緩刑5年，
    以勵自新。另為敦促其依附表所示內容賠償告訴人，併依同
    條第2項第3款規定，宣告被告於緩刑期間，依如附表所示之
    內容履行賠償金額，以觀後效。倘被告未遵循本院所諭知上
    揭緩刑期間之負擔，情節重大者，檢察官得依刑法第75條之
    1第1項第4款規定，聲請撤銷本案緩刑之宣告。
據上論斷，應依刑事訴訟法第273條之1第1項、第299條第1項前
段，刑法第284條前段、後段、第55條前段、第62條前段、第41
條第1項前段、第74條第1項第1款、第2項第3款，刑法施行法第1
條之1第1項，判決如主文。
本案經檢察官黃煥軒提起公訴，檢察官魏偕峯到庭執行職務。
中　　華　　民　　國　　110 　年　　5 　　月　　4 　　日
                  刑事第四庭　法　官　廖奕淳
以上正本證明與原本無異。
如不服本判決應於收受判決後20日內向本院提出上訴書狀，並應
敘述具體理由；其未敘述上訴理由者，應於上訴期間屆滿後20日
內向本院補提理由書（均須按他造當事人之人數附繕本）。告訴
人或被害人不服本判決，應具備理由請求檢察官上訴，及上訴期
間之計算係以檢察官收受判決正本之日期為準。「切勿逕送上級
法院」。
                              書記官  陳玫燕
中　　華　　民　　國　　110 　年　　5 　　月　　5 　　日
附錄本案論罪科刑法條：
中華民國刑法第284條
因過失傷害人者，處1年以下有期徒刑、拘役或10萬元以下罰金
；致重傷者，處3年以下有期徒刑、拘役或30萬元以下罰金。

附表：
被告應給付被害人王德安、洪瑞金新臺幣（下同）陸拾陸萬元，給付方式： 一、於民國110年4月16日前給付壹拾捌萬元，其餘肆拾捌萬元，分60期給付，自110年5月10日起至115年4月10日止，按月於每月10日前各給付被害人洪瑞金捌仟元，並匯入戶名王德安，帳號000-00000000000000號雲林縣虎尾鎮農會帳戶。 二、如有一期未履行，視為全部到期。